臺灣臺中地方法院刑事判決　　　　 100年度交易字第184號
公　訴　人　臺灣臺中地方法院檢察署檢察官
被　　　告　李雅惠
上列被告因過失重傷害案件，經檢察官提起公訴（99年度偵續字
第354號），本院依法獨任進行審判程序判決如下：
    主  文
李雅惠因過失傷害人致重傷，處有期徒刑伍月，如易科罰金，以
新臺幣壹仟元折算壹日。
    事  實
一、李雅惠於民國（下同）98年10月18日下午17時42分許，騎乘
    車牌號碼QS2-410號輕機車，沿臺中縣龍井鄉（現改制為臺
    中市龍井區○○○○路由南往北方向行駛，於同日下午17時
    42分許，行經遊園南路343號前時，原應注意車前狀況，並
    隨時採取必要之安全措施，且依當時氣候晴、日間自然光線
    、柏油乾燥路面、無缺陷、無障礙物、視距良好之情況，亦
    無不能注意之情事，竟疏未注意及此，適有行人蘇真（已另
    案經臺灣臺中地方法院檢察署檢察官職權不起訴處分確定）
    肩扛鋤頭欲跨越車道，即由東往西行走跨越行人不得穿越劃
    設有分向限制線（即雙黃線）處之遊園南路車道，由於雙方
    各有上開疏失，李雅慧所騎乘之機車遂擦撞蘇真，致蘇真自
    機車後座右方滑落，受有頭部外傷合併蜘蛛網膜下出血及腦
    出血、四肢多處擦傷等重傷害，經送醫治療後，身體仍遺存
    神智不清、四肢無力、需長期臥床、氣管照口需使用氧氣及
    抽痰、鼻胃管灌食、24小時需專人照顧等後遺症，而無法痊
    癒之重大不治或難治之重傷害（蘇真業經本院家事法庭以99
    年度監宣字第178號裁定宣告為受監護人）。
二、案經代行告訴人蘇進彬及詹寶珠訴請臺灣臺中地方法院檢察
    署檢察官偵查起訴。
    理  由
一、按告訴乃論之罪，無得為告訴之人或得為告訴之人不能行使
    告訴權者，該管檢察官得依利害關係人之聲請或依職權指定
    代行告訴人，刑事訴訟法第236條第1項定有明文。經查被害
    人蘇真因前揭無法痊癒之重大不治或難治之重傷害，業經本
    院家事法庭以99年度監宣字第178號裁定宣告為受監護人，
    此有該99年度監宣字第178號裁定1份在卷可參。是蘇進彬及
    詹寶珠既為被害人蘇真之子女，經臺灣臺中地方法院檢察署
    檢察官依法指定為代行告訴人，自得代行告訴，合先敘明。
二、次按除簡式審判程序、簡易程序及刑事訴訟法第三百七十六
    條第一款、第二款所列之罪之案件外，第一審應行合議審判
    ，刑事訴訟法第二百八十四條之一修正條文定有明文。本件
    被告所犯係屬刑事訴訟法第三百七十六條第一款所列之最重
    本刑為三年以下有期徒刑、拘役或專科罰金之罪，依法獨任
    進行審理程序，合先敘明。
三、再按現行刑事訴訟法為保障被告之反對詰問權，排除具有虛
    偽危險性之傳聞證據，以求實體真實之發見，於該法第一百
    五十九條第一項明定被告以外之人於審判外之言詞或書面陳
    述，除法律有規定者外，不得作為證據。而刑事訴訟法第一
    百五十九條之一至一百五十九條之四有傳聞法則之例外規定
    ，且被告以外之人於審判外之陳述，雖不符前四條之規定，
    而經當事人於審判程序同意作為證據，法院審酌該言詞陳述
    或書面陳述作成時之情況，認為適當者，亦得為證據；當事
    人、代理人或辯護人於法院調查證據時，知有第一百五十九
    條第一項不得為證據之情形，而未於言詞辯論終結前聲明異
    議者，視為有前項之同意，刑事訴訟法第一百五十九條之五
    定有明文。其立法意旨在於傳聞證據未經當事人之反對詰問
    予以核實，原則上先予排除。惟若當事人已放棄反對詰問權
    ，於審判程序中表明同意該等傳聞證據可作為證據；或於言
    詞辯論終結前未聲明異議，基於尊重當事人對傳聞證據之處
    分權，及證據資料愈豐富，愈有助於真實發見之理念，且強
    化言詞辯論主義，使訴訟程序得以順暢進行，上開傳聞證據
    亦均具有證據能力。本件檢察官、被告並未就本院以下所引
    用被告以外之人於審判外之陳述有所爭執，且迄於言詞辯論
    終結前，均未主張有刑事訴訟法第一百五十九條第一項不得
    為證據之情形，是應認已同意作為證據，且經本院審酌後，
    認無不適當之情形，應認均有證據能力，合先敘明。
四、（一）、訊據被告李雅惠對於上揭事實坦承不諱，核與代行
    告訴人蘇進彬及詹寶珠所指訴之情節相符，並有道路交通事
    故現場圖、道路交通事故調查報告表（一）（二）、車禍前
    監視錄影器翻拍照片、車損、現場照片及診斷證明書等在卷
    可按。又案發時，被告李雅惠頭戴之安全帽雖顯示自前遮陽
    片外緣中間破裂之情況，惟經勘驗被害人蘇真之鋤頭，因長
    期使用之痕跡累累，實無法遽斷何者為打擊到被告李雅惠安
    全帽之痕跡。況依證人陳秀惠於警詢中證述，被告李雅惠於
    案發後，係倒地臉部朝下，則該安全帽究竟係因遭鋤頭擊中
    而破損，或被告李雅惠倒地時破損，均有疑義。然退步言之
    ，依上開書證顯示，被害人蘇真係右肩扛鋤頭，欲橫越馬路
    ，被告李雅惠則自被害人蘇真左方騎乘而來；果被告李雅惠
    所謂係被害人蘇真鋤頭撞到被告李雅惠安全帽而肇事，被告
    李雅惠機車應已駛至被害人蘇真身後，豈有未見被害人蘇真
    之理？再證人翁慈韻於警詢中證稱其於經過肇事現場時，即
    已看到被害人蘇真欲穿越馬路，而被告李雅惠於案發前騎乘
    機車尾隨在證人翁慈韻後方約有6部機車之距離，案發時，
    被害人蘇真已行走至路中央接近中央分向限制線，依當時氣
    候晴、日間自然光線、柏油乾燥路面、無缺陷、無障礙物、
    視距良好之情況，被告李雅惠就其前方視線所及之路況，應
    無不能注意之虞，仍疏未注意及此，以致肇事，顯有過失。
    （二）、次查，按汽車行駛時，駕駛人應注意車前狀況，並
    隨時採取必要之安全措施，道路交通安全規則第94條第3項
    定有明文。被告李雅惠於前揭時地駕駛車輛應注意能注意而
    不注意上開規定，以致肇事，被告李雅惠之行為自有過失。
    另按行人在劃有分向限制線之路段，不得穿越道路，道路交
    通安全規則第134條第3款定有明文。再汽車駕駛人有隨時警
    戒前方，預防危險發生之義務（最高法院81年度台上字第24
    29號刑事判決要旨參照）。汽車行駛時，駕駛人應注意車前
    狀況，並隨時採取必要之安全措施，道路交通安全規則第九
    十四條第三項定有明文。此乃被告應注意並能注意之事項，
    被告於右揭時地駕車本應注意上揭規定，且依其智識、能力
    及當時天候、路況等情狀，又無不能注意之情形，乃竟疏未
    注意車前狀況，採取必要之安全措施，致肇事使被害人曾○
    益受創死亡，其有過失，已經明顯，雖被害人任意在快車道
    上蹲立，亦有過失（道路交通安全規則第一三一條規定參照
    ），然不能因此解免被告之刑責（台灣高等法院85年度交上
    易字第255號刑事判決要旨參照）。又汽車行駛時，駕駛人
    應注意車前狀況，並隨時採取必要之安全措施；道路交通安
    全規則第九十四條第三項定有明文。被告考領有適當駕駛執
    照，其當熟知上開規定，當時復無不能注意之情形，竟疏於
    注意致撞及被害人死亡，其有過失自明。至被害人穿越道路
    疏未注意左右來車，有違道路交通安全規則第一百三十四條
    第五款之規定，雖與有過失而同為肇事原因，被告仍難辭過
    失之責。又被害人之死亡，與被告之過失行為間，並有相當
    因果關係，被告前開所稱其無過失之辯解，顯係飾卸之詞，
    殊無足取，被告過失致人於死之犯行洵堪認定。至於高雄市
    政府建設局行車事故鑑定委員會暨高雄市車輛行車事故覆議
    鑑定委員會，雖均認定：「被告王○○係按遵行方向正常行
    駛，如非劉君穿越不當，則本案不致發生，故其無肇事原因
    」云云，然上開鑑定疏未斟酌被告有無盡到注意車前狀況之
    義務，以防肇事，倘被告當時能注意車前狀況，及時閃避，
    似亦可避免此件事故之發生，是故上開鑑定報告即非可採，
    附此敘明（台灣高等法院85年度交上易字第70號刑事判決要
    旨參照）。是本案雖被害人蘇真肩扛鋤頭欲跨越車道，即由
    東往西行走跨越行人不得穿越劃設有分向限制線（即雙黃線
    ）處之遊園南路車道，揆諸前揭法文及最高法院刑事判決釋
    示，亦與有過失，但被告李雅惠仍難辭過失之責，是被告李
    雅惠過失行為與被害人蘇真之傷害間，仍具有相當因果關係
    ，可堪認定。至於本件經送請臺灣省臺中縣區車輛行車事故
    鑑定委員會、臺灣省車輛行車事故覆議鑑定委員會鑑定結果
    ，雖均認：行人蘇真在不得穿越之處所肩扛鋤頭穿越車道，
    又未注意車道上來車，為肇事原因云云。然上開鑑定疏未斟
    酌被告李雅惠駕駛QS2-410號輕型機車行進間，駕駛人有隨
    時警戒前方，預防危險發生之義務，未詳細考量被告李雅惠
    有無盡到注意車前狀況之義務，以防肇事，倘被告李雅惠當
    時能注意車前狀況，及時閃避，似亦可避免此件事故之發生
    ，是故上開鑑定報告即非可採，亦附此敘明。是本案事證至
    臻明確，被告李雅惠犯行洵堪認定。
五、被害人蘇真受有頭部外傷合併蜘蛛網膜下出血及腦出血、四
    肢多處擦傷等重傷害，經送醫治療後，身體仍遺存神智不清
    、四肢無力、需長期臥床、氣管照口需使用氧氣及抽痰、鼻
    胃管灌食、24小時需專人照顧等後遺症等情，詳如前述。而
    經本院函詢結果，經澄清綜合醫院中港分院認：被害人蘇真
    目前神智不清、無言語機能，氣切抽痰、鼻胃管餵食，四肢
    僵硬、生活機能完全無法自理，治療已逾1年，上述狀況仍
    未改善，應符合第6款（誤為項）之重大不治或難治之傷害
    ，此有該分院100年3月2日澄高字1002148號函1份在卷可憑
    。被害人蘇真所受傷害屬重傷害無誤。是核被告李雅惠所為
    ，係犯刑法第284條第1項後段之過失致重傷害罪。爰審酌被
    告李雅惠犯罪之動機、目的、手段、品行、所生危害及犯罪
    後坦認罪愆，頗具悔意，被告李雅惠、被害人蘇真之各過失
    程度之輕重、被害人蘇真所受傷害程度、被告李雅惠肇事後
    態度、及肇事後被告李雅惠迄今仍未與被害人蘇真之家屬達
    成民事和解等一切情狀，量處如主文所示之刑，並諭知易科
    罰金之折算標準，以資懲儆。
據上論斷，應依刑事訴訟法第二百九十九條第一項前段、第二百
八十四條之一、刑法第二百八十四條第一項後段、第四十一條第
一項前段、刑法施行法第一條之一第一項、第二項前段，判決如
主文。
中    華    民    國   100    年    3     月    22    日
                        刑事第七庭法  官  洪俊誠
以上正本證明與原本無異。
如不服本判決，應於判決收受送達後10日內向本院提出上訴狀，
上訴於臺灣高等法院臺中分院（並應敘述具體上訴理由及檢附繕
本）。上訴書狀如未敘述上訴理由，應於上訴期間屆滿後20日內
補提上訴理由書於本院（均須按他造當事人之人數附具繕本）「
切勿逕送上級法院」。
告訴人或被害人對於判決如有不服具備理由請求檢察官上訴者，
其上訴期間之計算係以檢察官收受判決正本之日期為準。
                                  書記官  蕭榮峰
中    華    民    國   100    年    3     月    22    日
附錄論罪科刑實體法條文：
刑法第284條（過失傷害罪）：
因過失傷害人者，處 6 月以下有期徒刑、拘役或 5 百元以下罰
金，致重傷者，處 1 年以下有期徒刑、拘役或 5 百元以下罰金
。
（罰金部份業經刑法施行法第一條之一第二項前段提高30倍為新
台幣一萬五千元）
從事業務之人，因業務上之過失傷害人者，處 1 年以下有期徒
刑、拘役或 1 千元以下罰金，致重傷者，處 3 年以下有期徒刑
、拘役或 2 千元以下罰金。
（罰金部份業經刑法施行法第一條之一第二項前段提高30倍為新
台幣六萬元）
刑法施行法第一之一條（95年06月14日修正）：
中華民國九十四年一月七日刑法修正施行後，刑法分則編所定罰
金之貨幣單位為新臺幣。
九十四年一月七日刑法修正時，刑法分則編未修正之條文定有罰
金者，自九十四年一月七日刑法修正施行後，就其所定數額提高
為三十倍。但七十二年六月二十六日至九十四年一月七日新增或
修正之條文，就其所定數額提高為三倍。